臺灣高等法院臺南分院刑事裁定　　 96年度交抗字第149號
抗　告　人
即受處分人　甲○○
上列抗告人因違反道路交通管理處罰條例案件，不服臺灣嘉義地
方法院，中華民國96年8月31日所為裁定（96年度交聲字第156號
），提起抗告，本院裁定如下：
    主  文
抗告駁回。
    理  由
一、抗告意旨略以：抗告人於交通法庭觀看舉發違規之錄影帶，
    發覺有以下四點爭議：
(一)、根據交通員警張宏舟之描述，國道三號最高速限為110公里
    ，可放寬10公里，換言之，不得低於100公里速限，抗告人
    駕駛之車輛時速94公里，屬違規駕駛，本人查遍交通管理處
    罰條例，內側車道時速低於100公里，屬違規，換言之，國
    道三號時速在100至81公里間皆屬違規駕駛，駕駛與交通部
    宣導的「時速未達80公里以下應行外側車道」之告示牌互相
    矛盾、抵觸。
(二)、員警在舉發違規錄影時，錄影機固定架設在高速公路草叢內
    ，當時抗告人駕駛之車輛在內側車道，被測出時速94公里是
    車子剛起步，準備超越中間車道的大型車輛，當抗告人駕駛
    之車輛超越大型車輛後，車速應是100公里/小時以上。
(三)、相關道路內側車道為超車道，超車後，應駛回原車道部分，
    抗告人駕駛之車輛係在內側車道行駛，超越大型車後，即將
    車輛駛回中間車道，但因員警舉發違規車輛之錄影機是固定
    的，只有一固定錄影畫面，並無全面性錄影，致抗告人被冤
    枉違規駕駛。
(四)、類似交通違規事件，有很大爭議性，抗告人從嘉義市垂楊國
    小正門前之路旁及同地點之路橋上固定方式拍照，其中路旁
    所照相片視野狹窄，路橋上之相片則視野寬廣，因此員警若
    能在橋樑上舉發違規，抗告人定會心服口服。爰依法提起抗
    告云云。
二、原裁定以：抗告人即受處分甲○○對於其駕駛車牌號碼D4-9
    751號自用小貨車，於民國（下同）96年5月18日下午2時55
    分許，行經國道三號公路南向261.4公里處，係行駛於內側
    車道，且為警測速舉發當時之車速為時速94公里之事實，並
    不爭執，且據證人即現場採證之員警張宏舟於原審法院證述
    綦詳，復有舉發違規照片附卷可稽，核與原審法院當庭勘驗
    舉發違規當時錄影光碟相符。又國道三號公路南向261.4公
    里路段之最高速限為時速110公里，此亦有內政部警政署國
    道公路警察局第八警察隊96年7月4日公警八交字第09608711
    04四號函在卷可按。是抗告人於上開時間，駕駛小型車行駛
    於國道三號公路南向261.4公里處之內側車道時，未以該路
    段之最高速限時速110公里之速度行駛之事實至明。至受處
    分人雖辯稱政府未盡宣導之責云云，惟受處分人既領有汽車
    駕駛執照，並親自參與交通運作，自應知悉且有遵守高速公
    路及快速公路交通管制規則相關規定之義務。又內政部警政
    署為推動高速公路「慢速小型車應行外側車道」及「內側車
    道為超車車道與小行車最高速限行駛車道」等路權觀念，於
    高速公路中央分隔帶沿線設置警告性質之「內側車道為超車
    道」、「時速未達80公里以下應行外側車道」之告示牌，高
    速公路陸橋以大型橫布懸掛「內側車道限行最高速限小型車
    」等宣導標語，其設置目的在於提供車輛駕駛人及行人有關
    道路路況之警告、禁制、指示等資訊，以便利行旅及促進交
    通安全，而設置相關宣導標語之用意，亦僅在導正用路人對
    於高速公路車道路權之正確使用觀念，遵守道路上之遵行、
    禁止、限制等特殊規定，並告示車輛駕駛人及行人嚴格遵守
    ，非謂有無設置宣導標語為是否必須遵守速限車道的前提要
    件。是受處分人上開所辯，尚不可採。受處分人既有上述於
    高速公路上未依規定車道行駛之違規行為，原處分機關依道
    路交通管理處罰條例第33條第1項第3款及第63條第1項第1款
    之規定，裁處異議人罰鍰新台幣（下同）3000元，並記違規
    點數1點之處分，並無不當。受處分人之異議為無理由，應
    予駁回等語。
三、按汽車行駛高速公路及快速公路，其車道之使用，除因交通
    事故及道路施工依臨時或可移動標誌指示或交通勤務警察指
    揮外，應依設置之交通標誌、標線或號誌之規定，無設置者
    ，應依下列規定︰三、內側車道為超車道，但小型車於不堵
    塞行車之狀況下，得以該路段容許之最高速限行駛於內側車
    道，高速公路及快速公路交通管制規則第8條第1項第3款定
    有明文。次按汽車行駛於高速公路、快速公路或設站管制之
    道路，不遵使用限制、禁止、行車管制及管理事項之管制規
    則，未依規定行駛車道者，處汽車駕駛人新臺幣3000元以上
    6000元以下罰鍰。汽車駕駛人，違反道路交通管理處罰條例
    第33條第1項者，除依原條款處罰鍰外，並記違規點數1點，
    道路交通管理處罰條例第33條第1項第3款、第63條第1項第1
    款亦分別定有明文。
四、經查：
(一)、抗告人固稱其遍查交通管理處罰條例，內側車道時速低於10
    0公里，屬違規，換言之，國道三號時速在100至81公里間皆
    屬違規駕駛，駕駛與交通部宣導的「時速未達80公里以下應
    行外側車道」之告示牌互相矛盾、抵觸云云。惟查，本件乃
    抗告人行駛於高速公路內側車道，未依規定以該路段容許之
    最高速限行駛之情形（且查此規定亦經高公局於高速公路上
    方橋樑懸掛標語宣導之，有卷附之光碟相片可憑），與抗告
    人上開所稱高速公路時速在100至81公里間皆屬違規駕駛，
    與交通部宣導告示牌互相矛盾、抵觸等語並無關係。
(二)、抗告人復辯稱測速當時，抗告人駕駛之車輛係超越大型車輛
    後，車速應是100公里/小時以上云云，惟此為抗告人單方面
    之辯詞，並未舉證以實其說，難認其所辯為真。又抗告人辯
    稱其於內側車道行駛，超越大型車後，即將車輛駛回中間車
    道，但因舉發之錄影機係固定錄影畫面，致被冤枉違規駕駛
    云云。然經調閱卷附之原違規錄影光碟，並未有抗告人前開
    所稱之情形，抗告人所辯，即無可採。至抗告人所辯違規錄
    影若能在橋樑等具高度之地方舉發違規，當有收視野較寬之
    效，抗告人較能心服口服云云，而查，違規錄影僅為輔助之
    工具，舉發超速或低速駕駛於行車道之主要工具仍為測速儀
    器，而本件之雷射測速儀係經檢定合格，有檢定合格證書可
    憑（見原裁定卷第23頁），自以測速儀器測得之結果為準，
    故抗告人所辯，亦無可取。
(三)、依上，原裁定認抗告人有於高速公路上未依規定車道行駛之
    違規行為，原處分機關依道路交通管理處罰條例第33條第1
    項第3款及第63條第1項第1款之規定，裁處罰鍰3000元，並
    記違規點數1點之處，並無不當，其將抗告人之異議駁回，
    堪稱妥適。抗告人猶執上開情詞，提起抗告，為無理由，應
    予駁回。
據上論結，應依道路交通案件處理辦法第26條，刑事訴訟法第41
2條，裁定如主文。
中　　華　　民　　國　　96　　年　　10　　月　　15　　日
                  刑事第二庭    審判長法　官  陳義仲
      　　　　　　　　　　　　　　　　法  官  蘇清水
      　　　　　　　　　　　　　　　　法  官  宋明蒼
以上正本證明與原本無異。
不得再抗告。
　　　　　　　　　　　　　　　　　　　書記官  翁心欣
中　　華　　民　　國　　96　　年　　10　　月　　15　　日
